臺灣高等法院刑事裁定
111年度抗字第1813號
抗 告 人即
聲明異議人  謝旻蓉




上列抗告人即聲明異議人因聲明異議案件，不服臺灣桃園地方法
院中華民國111年10月26日裁定（111年度聲字第1268號），提起
抗告，本院裁定如下：
    主  文
抗告駁回。
    理  由
一、原裁定意旨略以：抗告人即聲明異議人謝旻蓉（下稱抗告人
    ）前因偽造文書等案件，經原審法院判處有期徒刑3月（共6
    罪），應執行有期徒刑8月，上訴後經本院駁回上訴而確定
    ；因過失傷害、肇事致人傷逃逸罪等案件，經原審法院判處
    有期徒刑3月、6月確定；另因恐嚇危害安全罪等案件，經原
    審法院判處拘役30日確定，臺灣桃園地方檢察署（下稱桃園
    地檢署）檢察官於民國110年11月1日訊問抗告人，因前案偽
    造文書部分之有期徒刑8月未履行勞動時數，故肇事逃逸之
    有期徒刑6月部分不再准予易服社會勞動，意見？其答稱，
    有期徒刑8月部分，有跟觀護人說要繳錢。再訊問抗告人是
    否要依刑法第50條第2項定應執行刑，並說明定刑案件如有
    不得易科罰金或不得易服社會勞動之案件，定刑後將不得易
    科罰金或易服社會勞動，而受刑人答稱，得易科罰金與不得
    易科罰金部分不要聲請定刑，且得易科罰金部分要繳錢。再
    訊問抗告人現在是否對有期徒刑8月部分，聲請易科罰金？
    其答稱，要聲請易科罰金，但因其現在在監所以無法繳錢等
    語，檢察官乃就上開得易科罰金之過失傷害所處有期徒刑3
    月與偽造文書6罪所各處有期徒刑3月，向原審法院聲請裁定
    定其應執行之刑，經原審法院以110年度聲字第3616號裁定
    應執行有期徒刑10月確定，並諭知易科罰金之折算標準，該
    裁定確定後，桃園地檢署檢察官以111年度執更酉字第1083
    號執行指揮書指揮執行該應執行刑有期徒刑10月，並另就上
    開恐嚇危害安全罪案件所處拘役30日部分，核發110年執酉
    字第13134號之1執行指揮書，此二部分執行指揮之處分，並
    無違誤，抗告人就桃園地檢署檢察官所為111年度執更酉字
    第1083號與110年執酉字第13134號之1執行指揮之處分聲明
    異議，為無理由，應予裁定駁回。又該署檢察官所為110年
    度執酉字第6483號、110年度執再酉字第541號執行指揮之處
    分，業經原審法院以110年度聲字第3269號裁定撤銷，抗告
    人對此部分聲明異議，亦無理由，併予駁回等語。
二、抗告意旨如附件刑事抗告理由狀所載。
三、按受刑人或其法定代理人或配偶以檢察官執行之指揮為不當
    者，得向諭知該裁判之法院聲明異議；法院應就疑義或異議
    之聲明裁定之，刑事訴訟法第484條、第486條分別定有明文
    。此所稱「檢察官執行之指揮不當」者，係指執行之指揮違
    法及執行方法不當等情形而言，故聲明異議之對象應係檢察
    官之執行指揮行為，而非檢察官據以指揮執行之科刑裁判；
    亦即受刑人聲明異議之客體，應以檢察官執行之指揮為限，
    倘受刑人並非針對檢察官執行之指揮認有不當，其所為聲明
    異議於程序上已難謂適法，法院自應以裁定駁回其異議（最
    高法院103年度台抗字第318號裁定、101年度台抗字第904號
    裁定意旨可資參照）。
四、經查：
　㈠抗告人前因偽造文書等案件，經原審法院以107年度審訴字 
    第105號判決判處有期徒刑3月（共6罪），應執行有期徒刑8
    月（均得易科罰金），上訴後經本院以108年度上訴字第208
    8號判決駁回上訴而告確定；因過失傷害、肇事致人受傷逃
    逸罪等案件，經原審法院以109年度交訴字第84號判決判處
    有期徒刑3月（得易科罰金）、6月（不得易科罰金）確定；
    另因恐嚇危害安全罪等案件，經原審法院以109年度審易字
    第1394號判決判處拘役30日確定，嗣桃園地檢署檢察官就上
    開得易科罰金之有期徒刑部分，向原審法院聲請裁定定其應
    執行之刑，經原審法院以110年度聲字第3616號裁定應執行
    有期徒刑10月確定，並諭知易科罰金之折算標準，該裁定確
    定後，桃園地檢署檢察官以111年度執更酉字第1083號執行
    指揮書指揮執行該應執行刑有期徒刑10月，並另就上開恐嚇
    危害安全罪案件所處拘役30日部分，核發110年執酉字第131
    34號之1執行指揮書，有本院被告前案紀錄表、各該判決書
    及執行指揮書在卷可稽，堪以認定。
　㈡抗告人抗告意旨以其並未簽署原裁定所載110年11月1日訊問
    筆錄，該筆錄係檢察官自行製作云云，惟按，訊問被告、自
    訴人、證人、鑑定人及通譯所當場製作之筆錄，應命受訊問
    人緊接其記載之末行簽名、蓋章或按指印，刑事訴訟法第41
    條第4項定有明文。該規定之目的，在於保證筆錄記載之正
    確性，避免製作人於受訊問人簽名、蓋章或按指印後，任意
    增添字句於空白之處所，而影響筆錄之正確性。又受訊問人
    之訊問筆錄若未簽名，固屬違背法定之程式，但其效力如何
    ，應視情形而定。倘受訊問人係因訊問筆錄之記載不實或出
    於非任意性，而拒絕簽名，已經書記官記明其事由，並經查
    明屬實；或受訊問人並未簽名，書記官亦未記明其事由，復
    無其他事證足資證明曾製作該內容之筆錄時，該筆錄是否真
    實可信，即屬有疑，固均不得採為裁判之基礎；惟受訊問人
    若係無故拒絕簽名，或未經許可，逕自離庭，致未及命其簽
    名者，倘書記官已記明其事由，受訊問人於審理時復不否認
    曾製作該內容之訊問筆錄，而以證人身分受訊問者，並有受
    訊問人之具結證書在卷可考，則該筆錄雖未經受訊問人簽名
    ，但既無不可信之情況，仍難謂該筆錄無證據能力。至該訊
    問筆錄內容之真實性如何，乃係證明力之問題，得由法院自
    由判斷（最高法院101年度台上字第4435號裁定意旨參照）
    。查桃園地檢署執行檢察官於110年11月1日訊問抗告人，除
    訊問抗告人就肇事逃逸、過失傷害所處得易科罰金與不得易
    科罰金之刑確定，於110年8月17日入監執行，意見？抗告人
    答稱：無。再訊以：因偽造文書所處得易科罰金之刑確定，
    前經准予易服社會勞動未履行，接續前揭案件執行，意見？
    抗告人答稱：無。再訊以：前揭肇事逃逸有期徒刑6月部分
    ，經依法審酌認為，因你前案（即偽造文書案有期徒刑8月
    ）實際並未履行社會勞動時數，顯有企圖拖延執行之情形，
    且迄未繳納犯罪所得，本件肇事逃逸不再准予易服社會勞動
    ，否則難收矯正之效或難以維持法治秩序，意見？抗告人答
    稱：有期徒刑8月部分，我有跟觀護人說我要繳錢。再訊以
    ：是否要依刑法第50條第2項定應執行刑？有何意見補充？
    並說明定刑案件如有不得易科罰金或不得易服社會勞動之案
    件，定刑後將不得易科罰金或易服社會勞動。抗告人人答稱
    ：得易科罰金與不得易科罰金部分我不要聲請定刑，得易科
    罰金部分部分我要繳錢（抗告人並於此回答後簽名）。再訊
    以：有期徒刑8月，現是否要聲請易科罰金？抗告人答稱：
    是，我要聲請易科罰金，但我現在在監無法繳錢等語（見桃
    園地檢署110年度執聲字第2399號執行卷第3頁至第4頁）。
    可知，上開執行筆錄所記載之內容，乃依據抗告人之回答，
    如實記載，並無虛偽情事，且抗告人並有簽名於前開回答之
    後，抗告人抗告意旨以其並未簽署前開執行筆錄，該筆錄係
    檢察官自行製作云云，已屬無稽。
　㈢又依刑法第50條之規定，得易科罰金之罪與不得易科罰金之
    罪，須經受刑人請求檢察官聲請定應執行刑，才能併合處罰
    。而依上開執行筆錄所載，抗告人雖就上開得易科罰金之有
    期徒刑8月部分雖曾表示要聲請易科罰金，惟其另表示其因
    在監而無法繳納，因其業已陳述無法繳納，而無法為易科罰
    金之易刑處分，檢察官乃就上開得易科罰金之過失傷害所處
    有期徒刑3月與偽造文書6罪所各處有期徒刑3月，向原審法
    院聲請裁定定其應執行之刑，經原審法院以110年度聲字第3
    616號裁定應執行有期徒刑10月確定，並諭知易科罰金之折
    算標準，該裁定確定後，桃園地檢署檢察官以111年度執更
    酉字第1083號執行指揮書指揮執行該應執行刑有期徒刑10月
    ，並另就上開恐嚇危害安全罪案件所處拘役30日部分，核發
    110年執酉字第13134號之1執行指揮書，檢察官所為執行指
    揮之處分，並無違誤，抗告人就桃園地檢署檢察官所為111
    年度執更酉字第1083號與110年執酉字第13134號之1執行指
    揮之處分聲明異議，並無理由。
　㈣至檢察官所為110年度執酉字第6483號、110年度執再酉字第5
    41號執行指揮書，業經原審法院以110年度聲字第3269號裁
    定撤銷，抗告人對此聲明異議，亦無理由，原裁定駁回抗告
    人之聲明異議，亦核無違誤。
五、綜上，原審認本件聲明異議無理由，予以駁回，業已詳述其
    理由，並無違誤，應予維持。從而，本件抗告，核無理由，
    應予駁回。
據上論斷，應依刑事訴訟法第412 條，裁定如主文。　　
中　　華　　民　　國　　111 　年　　11　　月　　30　　日
                  刑事第三庭    審判長法　官  張惠立
                                      法　官  張道周
                                      法　官  鄭昱仁
以上正本證明與原本無異。
不得再抗告。
                                      書記官  劉靜慧   
中　　華　　民　　國　　111 　年　　12　　月　　2 　　日